ACORDAO-COMPLETO-2587240

ACÓRDÃO 3156/2023 ATA 11/2023 - PRIMEIRA CÂMARA

VISTOS, relatados e discutidos atos de concessão de Pensão Especial de ex-Combatente emitidos pelo Comando do Exército, 
ACORDAM os ministros do Tribunal de Contas da União, reunidos em sessão da 1ª Câmara, nos termos dos arts. 71, inciso III, da Constituição Federal, 1º, inciso V, e 39, inciso II, da Lei 8.443/1992, 260, § 1º, 262, caput e § 2º, do RITCU e 4º, § 3º, da Resolução-TCU 170/2004, e ante as razões expostas pelo relator, em:
9.1. considerar legal o ato de Pensão Especial de ex-Combatente instituída por Francisco Bento da Silva, concedendo-lhe registro;
9.2. considerar ilegal o ato de Pensão Especial de ex-Combatente instituída por Francisco Rodrigues de Oliveira, negando-lhe registro;
9.3. dispensar o ressarcimento das quantias indevidamente recebidas de boa-fé pelo beneficiário do ato considerado irregular, consoante o disposto no Enunciado 106 da Súmula da Jurisprudência do TCU;
9.4. determinar ao Comando do Exército que:
9.4.1. faça cessar os pagamentos decorrentes do ato impugnado, comunicando ao TCU, no prazo de 15 (quinze) dias, as providências adotadas;
9.4.2. emita novo ato de Pensão Especial de ex-Combatente, livre da irregularidade apontada, submetendo-o ao TCU, no prazo de 30 (trinta) dias;
9.4.3. informe ao interessado que, em caso de não provimento de recurso eventualmente interposto, deverão ser repostos os valores recebidos após a ciência deste acórdão pelo órgão;
9.4.4. comunique imediatamente ao interessado o teor da presente decisão, encaminhando ao TCU, no prazo de 30 (trinta) dias, comprovante da respectiva data de ciência.

Atos de concessão de Pensão Especial de ex-Combatentes (PEEC).

Primeira Câmara

Comando do Exército.

3. Interessados: Francisca Francilda de Oliveira (XXX.172.543-XX); Williams Rodrigues de Oliveira (XXX.247.793-XX).

13.1. Ministros presentes: Walton Alencar Rodrigues (Presidente), Jorge Oliveira e Jhonatan de Jesus (Relator).
13.2. Ministro-Substituto convocado: Augusto Sherman Cavalcanti.
13.3. Ministro-Substituto presente: Weder de Oliveira.

JHONATAN DE JESUS

Transcrevo a seguir, com ajustes de forma pertinentes, a instrução elaborada na então Secretaria de Fiscalização de Integridade de Atos e Pagamentos de Pessoal e de Benefícios Sociais, atual Unidade de Auditoria Especializada em Pessoal (peça 6) : 
"INTRODUÇÃO
Trata-se de atos de pensão especial de ex-combatentes, submetidos, para fins de registro, à apreciação do Tribunal de Contas da União (TCU) , de acordo com o art. 71, inciso III, da Constituição Federal.  Os atos foram cadastrados e disponibilizados ao TCU por intermédio do Sistema e-Pessoal, na forma do art. 2º e 4º da Instrução Normativa TCU 78/2018.
Os atos desse processo pertencem às seguintes unidades:
Unidade emissora: COMANDO DO EXÉRCITO.
Unidade cadastradora:  DIRETORIA DE INATIVOS E PENSIONISTAS.
Subunidade cadastradora: SUC10 - 10ª Região Militar.
EXAME TÉCNICO
Procedimentos aplicados
Os procedimentos para exame, apreciação e registro de atos de pessoal encontram-se estabelecidos na Instrução Normativa TCU 78/2018 e na Resolução TCU 206/2007. Essas normas dispõem que os atos de pessoal disponibilizados por meio do e-Pessoal devem ser submetidos previamente a críticas automatizadas, com base em parâmetros predefinidos.
As críticas das informações cadastradas na etapa de coleta do ato foram elaboradas e validadas levando-se em conta as peculiaridades de cada ato. Os itens verificados nessa etapa são inerentes a dados cadastrais, fundamentos legais, mapa de tempo, ficha financeira, assim como eventuais ocorrências de acumulação. Trata-se de verificações abrangentes, minuciosas e precisas e sem a necessidade de ação humana e, portanto, menos suscetível a falhas. As críticas aplicadas estão discriminadas no sistema, no Menu e-Pessoal, opção 'Crítica', que podem ser acessadas mediante concessão de perfil específico a servidores do TCU responsáveis pela análise.
Além das críticas automatizadas, há verificação humana adicional no caso de haver alertas do sistema ou informações não formatadas, como esclarecimentos do gestor ou do controle interno.  
As críticas também consideram os registros do Sistema Integrado de Administração de Recursos Humanos (Siape) . O Siape disponibiliza informações atualizadas sobre as parcelas que integram os proventos, diferentemente, portanto, do e-Pessoal, que informa as parcelas no momento do registro do ato. 
Essa confrontação com o Siape fornece uma visão atual e verdadeira da situação, o que permite descaracterizar irregularidades e inconsistências que, embora constantes do e-Pessoal, já foram corrigidas.
As verificações detectadas nos atos encontram-se discriminadas na aba de pendências de cada ato no sistema e-Pessoal, bem como nos espelhos dos atos contemplados por esta instrução.
Exame das Constatações
Ato: 27490/2017 - Reversão - Interessado: FRANCISCO BENTO DA SILVA - CPF: XXX.218.503-XX
Beneficiário: FRANCISCA FRANCILDA DE OLIVEIRA - CPF: XXX.172.543-XX - Filho (a) 
Parecer do Controle Interno: considerar o ato Legal.
Constatações e análises: 
1.1.1. Data da invalidez do beneficiário 'FRANCISCA FRANCILDA DE OLIVEIRA' é posterior à Data de óbito do instituidor.
Justificativa do Gestor de Pessoal: Data informada de acordo com o Parecer Técnico Nr 93/2014, de 22 de Maio de 2014.
Análise do Controle Interno: Justificativa do gestor esclarece pendência
Análise da Equipe Técnica: Legal
A inspeção de saúde anexada ao formulário E-Pessoal informa que a invalidez da Sra. FRANCISCA FRANCILDA DE OLIVEIRA preexistia ao falecimento de seu genitor, situação que ampara a concessão em análise, ou seja, a data da invalidez é anterior a data de óbito do instituidor devendo a crítica ser desconsiderada.
1.1.2. Data de invalidez do beneficiário 'FRANCISCA FRANCILDA DE OLIVEIRA' é posterior à Data de vigência da concessão do respectivo beneficiário.
Justificativa do Gestor de Pessoal: Data informada de acordo com o Parecer Técnico Nr 93/2014, de 22 de Maio de 2014.
Análise do Controle Interno: Justificativa do gestor esclarece pendência
Análise da Equipe Técnica: Legal
A inspeção de saúde anexada ao formulário E-Pessoal informa que a invalidez da Sra. FRANCISCA FRANCILDA DE OLIVEIRA preexistia ao falecimento de seu genitor, situação que ampara a concessão em análise, uma vez que a beneficiária é filha inválida, sendo a data da vigência da concessão irrelevante.
No que se refere a acumulação de cargos/proventos públicos, verifica-se que não há acumulação.
O quadro resumo de ocorrências e, quando for o caso, o detalhamento da norma legal e da jurisprudência para as inconsistências acima elencadas encontra-se no anexo II dessa instrução. 
Encaminhamento do ato: 
Considerar  LEGAL e conceder o registro do ato de FRANCISCO BENTO DA SILVA. 
Ato: 805/2019 - Reversão - Interessado: FRANCISCO RODRIGUES DE OLIVEIRA - CPF: XXX.392.243-XX
Beneficiário: WILLIAMS RODRIGUES DE OLIVEIRA - CPF: XXX.247.793-XX - Filho (a) 
Parecer do Controle Interno: considerar o ato Legal com esclarecimentos. Justificativa:  Ato criado em substituição ao ato SISAC nº XXX.003495-XX-2014-000017-2, atendendo a orientação contida no Ofício 5960/2018-TCU/Sefip, de 22 de novembro de 2018. 
Constatação e análise: 
1.1.3. O Controle interno emitiu parecer pela legalidade com esclarecimentos.
Justificativa do Gestor de Pessoal: Não há. Verificação efetuada no âmbito do TCU.
Análise do Controle Interno: Não há. Verificação efetuada no âmbito do TCU.
Análise da Equipe Técnica: Legal
No que se refere aos esclarecimentos do Controle Interno, verifica-se o ato em análise trata-se de substituição a ato SISAC conforme determinação contida no Ofício 5960/2018-TCU/Sefip, de 22 de novembro de 2018.
O beneficiário que é filho inválido recebe pensão paga pelo INSS, situação regular conforme artigo 4º da lei nº 8059/60, por se tratar de benefício previdenciário.
O quadro resumo de ocorrências e, quando for o caso, o detalhamento da norma legal e da jurisprudência para a inconsistência acima elencada encontra-se no anexo II dessa instrução. 
Encaminhamento do ato: 
Considerar LEGAL e conceder o registro do ato de FRANCISCO RODRIGUES DE OLIVEIRA. 
CONCLUSÃO
A abrangência e a profundidade das verificações levadas a efeito fundamentam convicção de que os atos 27490/2017 e 805/2019 podem ser apreciados pela legalidade, em razão de não terem sido encontradas irregularidades nos atos, de acordo com o item Exame das Constatações desta instrução.
PROPOSTA DE ENCAMINHAMENTO
Ante o exposto, com fundamento no art. 71, inciso III, da Constituição Federal, no art. 1º, inciso V, e art. 39, incisos I e II, da Lei 8.443/1992, no art. 260 do Regimento Interno do Tribunal de Contas da União, propõe-se: 
Considerar LEGAIS e conceder o registro dos atos de FRANCISCO BENTO DA SILVA e FRANCISCO RODRIGUES DE OLIVEIRA."
2.	O Ministério Público de Contas, representado pelo Procurador Rodrigo Medeiros de Lima, discorda da proposta de considerar legal um dos atos, conforme motivações a seguir (peça 8) :
	"Trata-se da análise de dois atos de reversão de pensão especial de ex-combatente (PEEC) emitidos pelo Ministério da Defesa - Comando do Exército. 
2.	Após análise das concessões, a Sefip propôs a legalidade e registro dos atos (peça 6) .
3.	Desde logo, este representante do Ministério Público de Contas da União anui à proposta da unidade técnica, mas apenas em relação ao ato de Francisco Bento da Silva (peça 3) .
4.	Quanto ao ato de PEEC instituída por Francisco Rodrigues de Oliveira (peça 4) , opinamos pela ilegalidade e negativa de registro, pelos motivos expostos a seguir.
5.	O referido instituidor faleceu em 23/6/1986, e o benefício foi revertido ao filho maior inválido Williams Rodrigues de Oliveira.
6.	Colhe-se da jurisprudência selecionada do Tribunal que "o direito à reversão da pensão especial de ex-combatente é regido pela lei vigente à época do falecimento do instituidor, ainda que a reversão tenha ocorrido na vigência de outras normas" (Acórdão 8309/2021-TCU-Primeira Câmara) .
7.	Na data do óbito do instituidor estava em vigência o art. 30 da Lei 4.242/1963 (revogado pela Lei 8.059, de 4/7/1990) , que assim dispunha (grifos inseridos) :
'Art. 30. É concedida aos ex-combatentes da Segunda Guerra Mundial, da FEB, da FAB e da Marinha, que participaram ativamente das operações de guerra e se encontram incapacitados, sem poder prover os próprios meios de subsistência e não percebem qualquer importância dos cofres públicos, bem como a seus herdeiros, pensão igual à estipulada no art. 26 da Lei n.º 3.765, de 4 de maio de 1960.'
8.	Como se vê, o art. 30 da Lei 4.242/1963 veda o pagamento concomitante da pensão de ex-combatente com qualquer importância percebida dos cofres públicos e requer do beneficiário, a condição de ser incapaz de prover os próprios meios de subsistência.
9.	É nesse sentido a manifestação do Ministro Walton Alencar Rodrigues no voto condutor do Acórdão 1756/2018-TCU-Primeira Câmara (grifos inseridos) :
'Identificou-se, a partir de consulta à base de 2016 da Relação Anual de Informações Sociais (Rais) , que Eva Cristina Dias Leitão, além da pensão especial de ex-combatente, recebe vencimentos como servidora pública estadual e pensão do INSS.
O art. 30 da Lei 4.242/1963 veda expressamente a acumulação da pensão de ex-combatente com outra importância percebida dos cofres públicos. Nesse sentido a jurisprudência deste Tribunal (por exemplo, Decisão 280/2001-1ª Câmara) .'
10.	Esse também é o entendimento do Superior Tribunal de Justiça, conforme ilustra a ementa da seguinte deliberação publicada no DJe de 24/11/2015 (grifos inseridos) :
'ADMINISTRATIVO. PENSÃO ESPECIAL DE EX-COMBATENTE. LEI DE REGÊNCIA. DATA DO ÓBITO DO INSTITUIDOR. ART. 30 DA LEI N. 4.262/63. FILHA MAIOR. BENEFÍCIO DE NATUREZA ASSISTENCIAL. REQUISITOS ESPECÍFICOS. COMPROVAÇÃO. NÃO OCORRÊNCIA.
1. Trata-se, na origem, de Ação Ordinária contra a União objetivando a concessão de pensão especial de ex-combatente, por reversão do benefício inicialmente concedida à sua genitora.
2. Na hipótese dos autos, o falecimento do ex-combatente ocorreu na vigência das Leis 4.242/1963 e 3.765/1960.
3. Nos termos do art. 30 da Lei 4.242/1963, são requisitos para o pagamento da pensão especial de ex-combatente: 1) ser o ex-militar integrante da FEB, da FAB ou da Marinha; 2) ter efetivamente participado de operações de guerra; 3) encontrar-se o ex-militar, ou seus dependentes, incapacitados, sem poder prover os próprios meios de subsistência;e 4) não perceber nenhuma importância dos cofres públicos. Tais requisitos estendem-se também aos dependentes, que devem provar o seu preenchimento. Precedentes.
4. Incontroverso, nos autos, que a ora agravante percebe dos cofres públicos benefício previdenciário de aposentadoria e pensão decorrente do falecimento de seu marido (ex-servidor público) . Logo, não preenche um dos requisitos específicos do art. 30 da Lei 4.242/1963, qual seja, ser 'incapacitados, sem poder prover os próprios meios de subsistência' e não receber 'qualquer importância dos cofres públicos'. Agravo regimental improvido. (AgRg no AgRg no REsp 1555454/SP, Ministro Relator HUMBERTO MARTINS, SEGUNDA TURMA, Julgamento: 17/11/2015) .'
11.	Consulta realizada em sistemas externos disponibilizados ao TCU revela que o beneficiário acumula a pensão especial em exame com uma pensão por morte previdenciária paga pelo Instituto Nacional do Seguro Social (INSS) - Benefício 0816613079, desde 22/8/1986.
12.	Ademais, a pensão especial em apreço foi concedida com proventos calculados com base no posto de Segundo Tenente, em desacordo com o que dispõe o art. 26 da Lei 3.765/1960, aplicável à pensão especial por força da parte final do art. 30 da Lei 4.242/1963, in verbis (grifos inseridos) :
'Art. 26. Os veteranos da campanha do Uruguai e Paraguai, bem como suas viúvas e filhas, beneficiados com a pensão especial instituída pelo Decreto-lei nº 1.544, de 25 de agôsto de 1939, e pelo art. 30 da Lei nº 488, de 15 de novembro de 1948, e os veteranos da revolução acreana, beneficiados com a pensão vitalícia e intransferível instituída pela Lei nº 380, de 10 de setembro de 1948, passam a perceber a pensão correspondente a deixada por um 2º sargento, na forma do art. 15 desta lei.' 
13.	Somente a partir da Constituição Federal de 1988, a base de cálculo do benefício foi majorada para o posto de Segundo Tenente, nos termos do inciso II do art. 53 do Ato das Disposições Constitucionais Transitórias (grifos inseridos) :
'Art. 53. Ao ex-combatente que tenha efetivamente participado de operações bélicas durante a Segunda Guerra Mundial, nos termos da Lei nº 5.315, de 12 de setembro de 1967 , serão assegurados os seguintes direitos:
 (...) 
II - pensão especial correspondente à deixada por segundo-tenente das Forças Armadas, que poderá ser requerida a qualquer tempo, sendo inacumulável com quaisquer rendimentos recebidos dos cofres públicos, exceto os benefícios previdenciários, ressalvado o direito de opção;'
14.	Assim, considerando que o instituidor faleceu em 23/6/1986, a pensão deve corresponder ao posto de Segundo Sargento e não Segundo Tenente, como foi concedido.
15.	Por fim, registra-se que o ato em exame foi enviado ao Tribunal em 14/2/2019, de modo que pode ser apreciado, uma vez que ainda não houve o decurso do prazo de cinco anos fixado pelo STF, no âmbito do RE 636.553, para a apreciação dos atos sujeitos a registro, contados da chegada dos atos ao Tribunal."
	É o relatório.

não há.

Procurador Rodrigo Medeiros de Lima.

PESSOAL. PENSÃO ESPECIAL DE EX-COMBATENTE. CONCESSÃO A FILHO INVÁLIDO À ÉPOCA DO ÓBITO DO INSTITUIDOR, HABILITADO NOS TERMOS DA LEI 4.242/1963. ACUMULAÇÃO INDEVIDA E IRREGULARIDADE NO CÁLCULO DOS PROVENTOS. ILEGALIDADE DA CONCESSÃO. NEGATIVA DE REGISTRO DO ATO. DETERMINAÇÕES. 1. Segundo o art. 30 da Lei 4.242/1963, é vedada a acumulação da pensão de ex-combatente com qualquer importância percebida dos cofres públicos, disposição essa extensiva aos herdeiros. 2. Os filhos inválidos maiores de ex-combatentes falecidos antes da promulgação da atual Constituição Federal têm direito à pensão especial prevista na Lei 4.242/1963, em valor correspondente à graduação de Segundo-Sargento, e não à pensão especial estabelecida pelo art. 53 do Ato da Disposições Constitucionais Transitórias, de valor equivalente ao posto de Segundo-Tenente.

PENSÃO ESPECIAL DE EX-COMBATENTE (PEEC)

Unidade de Auditoria Especializada em Pessoal (AudPessoal).

Trata-se de atos de concessão de Pensão Especial de ex-Combatentes (PEEC) emitidos pelo Comando do Exército. 
2. 	A Secretaria de Fiscalização de Integridade de Atos e Pagamentos de Pessoal e de Benefícios Sociais (Sefip) - atual Unidade de Auditoria Especializada em Pessoal (AudPessoal) - sugere apreciar pela legalidade os dois atos, enquanto o representante do parquet propõe a legalidade apenas do ato de Francisco Bento da Silva (peça 3) .
3.	Quanto ao ato de pensão instituída por Francisco Rodrigues de Oliveira (peça 4) , opina pela ilegalidade e negativa de registro, por não cumprir o que preconiza o art. 30 da Lei 4.242/1963, considerando que o beneficiário não preenche os requisitos para ser beneficiário da pensão em tela.
4.		Manifesto minha concordância ao encaminhamento sugerido pelo Ministério Público, incorporando como minhas razões de decidir os fundamentos expendidos no parecer transcrito no relatório antecedente (peça 8) , sem prejuízo de emitir considerações adicionais.
5.		Observo que o instituidor Francisco Rodrigues de Oliveira faleceu em 23/6/1986 e o benefício foi revertido ao filho maior inválido, o que afronta a jurisprudência desta Corte, a exemplo do Acórdão 8309/2021-TCU-Primeira Câmara, relator Ministro Vital do Rêgo.
6.		Segundo essa última decisão, "o direito à reversão da pensão especial de ex-combatente é regido pela lei vigente à época do falecimento do instituidor, ainda que a reversão tenha ocorrido na vigência de outras normas". Assim, como o instituidor faleceu em 23/6/1986, incidem na pensão por ele gerada as regras previstas na Lei 4.242/1963, então vigente.
7.		Conforme o art. 30 desse normativo, será concedida aos ex-combatentes da Segunda Guerra Mundial, da FEB, da FAB e da Marinha, que participaram ativamente das operações de guerra e se encontram incapacitados, sem poder prover os próprios meios de subsistência e não percebem qualquer importância dos cofres públicos, bem como a seus herdeiros, pensão igual à estipulada no art. 26 da Lei 3.765, de 4 de maio de 1960.
8.	Depreende-se desse dispositivo legal ser vedado o pagamento concomitante da pensão de ex-combatente com qualquer importância percebida dos cofres públicos, além de requerido do beneficiário a condição de ser incapaz de prover os próprios meios de subsistência (Acórdão 1756/2018-TCU-Primeira Câmara, relator Ministro Walton Alencar Rodrigues) .
7.	Essa compreensão também tem o Superior Tribunal de Justiça, quando afirma (AgRg no AgRg no REsp 1555454/SP, relator Ministro Humberto Martins, Segunda Turma, Julgamento: 17/11/2015) , com o adendo de que o mesmo regramento se aplica a reversões de pensão, ainda que ocorridas na vigência de outras normas que tenham revogado a Lei 4.242/1963:
"Nos termos do art. 30 da Lei 4.242/1963, são requisitos para o pagamento da pensão especial de ex-combatente: 1) ser o ex-militar integrante da FEB, da FAB ou da Marinha; 2) ter efetivamente participado de operações de guerra; 3) encontrar-se o ex-militar, ou seus dependentes, incapacitados, sem poder prover os próprios meios de subsistência; e 4) não perceber nenhuma importância dos cofres públicos. Tais requisitos estendem-se também aos dependentes, que devem provar o seu preenchimento. Precedentes."
8.	Diante dessas orientações jurisprudenciais, o parquet realizou consultas pertinentes e constatou que o beneficiário Williams Rodrigues de Oliveira acumula indevidamente a pensão especial em exame com uma pensão por morte previdenciária paga pelo Instituto Nacional do Seguro Social (INSS) - Benefício 0816613079 - desde 22/8/1986.
9.	Destaco que esse entendimento segue a jurisprudência do Supremo Tribunal Federal, consolidada no sentido de que a norma que rege a concessão de pensões de ex-combatentes é a vigente na data da morte do instituidor (princípio do tempus regit actum) ; nesse sentido o decidido no âmbito do RE 569.440, relator Ministro Gilmar Mendes, Segunda Turma, Dje 2/12/2010) . 
10.	Acrescente-se, como pontuado pelo MPTCU, que há erro no cálculo da pensão especial com proventos baseados no posto de Segundo-Tenente, em desacordo com o que dispõe o art. 26 da Lei 3.765/1960, aplicável a pensões especiais por força da parte final do art. 30 da Lei 4.242/1963, in verbis (Acórdão 4819/2009-TCU-Segunda Câmara, relator Min.-Subst. André de Carvalho) :
"Art. 26. Os veteranos da campanha do Uruguai e Paraguai, bem como suas viúvas e filhas, beneficiados com a pensão especial instituída pelo Decreto-lei nº 1.544, de 25 de agôsto de 1939, e pelo art. 30 da Lei nº 488, de 15 de novembro de 1948, e os veteranos da revolução acreana, beneficiados com a pensão vitalícia e intransferível instituída pela Lei nº 380, de 10 de setembro de 1948, passam a perceber a pensão correspondente a deixada por um 2º sargento, na forma do art. 15 desta lei." (grifei) 
11.	Esclareça-se, ainda, que, somente a partir da Constituição Federal de 1988, a base de cálculo do benefício foi majorada para o posto de Segundo-Tenente, nos termos do inciso II do art. 53 do Ato das Disposições Constitucionais Transitórias (grifos inseridos) :
"Art. 53. Ao ex-combatente que tenha efetivamente participado de operações bélicas durante a Segunda Guerra Mundial, nos termos da Lei nº 5.315, de 12 de setembro de 1967 , serão assegurados os seguintes direitos:
 (...) 
II - pensão especial correspondente à deixada por segundo-tenente das Forças Armadas, que poderá ser requerida a qualquer tempo, sendo inacumulável com quaisquer rendimentos recebidos dos cofres públicos, exceto os benefícios previdenciários, ressalvado o direito de opção;" (destaquei) 
12.	Assim, considerando que o instituidor faleceu em 23/6/1986, a pensão de Williams Rodrigues de Oliveira deve corresponder ao posto de Segundo-Sargento, e não ao de Segundo-Tenente, como foi irregularmente concedida.
13.	Por fim, registra-se que o ato relativo ora considerado irregular foi enviado a este Tribunal em 14/2/2019, de modo que pode ser apreciado, vez que ainda não houve o decurso do prazo de cinco anos fixado pelo STF, no âmbito do RE 636.553, para apreciação dos atos sujeitos a registro.
Em face do exposto, VOTO para que o Tribunal adote a minuta de acórdão que submeto à apreciação deste Colegiado.
TCU, Sala das Sessões, em 25 de abril de 2023.
Ministro JHONATAN DE JESUS 
Relator